臺灣高等法院刑事裁定
110年度毒抗字第950號
抗  告  人  
即  被  告  程明得


上列抗告人即被告因違反毒品危害防制條例案件，不服臺灣臺北
地方法院中華民國110年5月7日所為裁定（110年度毒聲字第496
號），提起抗告，本院裁定如下：
    主  文
抗告駁回。
    理  由
一、原裁定意旨略以：被告甲○○基於施用第二級毒品之犯意，於
    民國110年3月15日上午10時許，在新北市中和區某公園內，
    以將甲基安非他命置入玻璃球內燒烤吸食煙霧之方式，施用
    甲基安非他命1次。嗣於同日上午10時40分許，在臺北市萬
    華區為警盤查，經採集尿液送驗，呈甲基安非他命、安非他
    命陽性反應。爰依毒品危害防制條例第20條第3項、第1項及
    觀察勒戒處分執行條例第3條第1項規定，裁定將被告送勒戒
    處所觀察、勒戒。
二、抗告意旨略以：依毒品危害防制條例規定，施用毒品距前次
    觀察、勒戒或強制戒治超過3年者，檢察官採行觀察、勒戒
    或戒癮治療之緩起訴處分，其裁量權行使並非漫無拘束，仍
    應受法院審查，倘不予刑事處罰即可達到預防再犯、防衛社
    會目的，檢察官選擇緩起訴處分即屬合於法律授權目的之裁
    量。本件被告前已因施用毒品經強制戒治，復又再次施用毒
    品，顯見觀察、勒戒或強制戒治對被告之治療並無效果，若
    為戒癮治療之緩起訴處分，必要時命被告遵守或履行其他條
    件，並以撤銷緩起訴依法起訴之不利益作為後盾，足達法律
    授權目的，是檢察官未予被告戒癮治療之緩起訴處分，逾越
    刑事訴訟法第253條之1第1項及「毒品戒癮治療實施辦法及
    完成治療認定標準」第2條第2項所定事由，顯然違反比例原
    則、平等原則，原審未為合法性審查，遽予裁定，難認適法
    。
三、按犯第10條之罪者，檢察官應聲請法院裁定，或少年法院（
    地方法院少年法庭）應先裁定，令被告或少年入勒戒處所觀
    察、勒戒，其期間不得逾2月。依前項規定為觀察、勒戒或
    強制戒治執行完畢釋放後，3年後再犯第10條之罪者，適用
    前二項之規定，毒品危害防制條例第20條第1項、第3項定有
    明文。
四、經查：
  ㈠被告於110年3月15日上午10時許，在新北市中和區仁愛街某
    公園內，以將甲基安非他命置入玻璃球內燒烤吸食煙霧之方
    式，施用甲基安非他命1次之事實，業據被告於警詢、檢察
    官訊問時坦承不諱（臺灣臺北地方檢察署110年度毒偵字第1
    372號偵查卷宗【下稱偵卷】第18、95、96頁），並有甲基
    安非他命1包扣案，及臺北市政府警察局保安警察大隊搜索
    扣押筆錄、扣押物品目錄表、交通部民用航空局航空醫務中
    心110年3月29日航藥鑑字第0000000號毒品鑑定書附卷可資
    佐證（偵卷第51至59、135頁）。且被告於110年3月15日中
    午12時5分許為警採集之尿液（檢體編號：154019），經以
    酵素免疫分析法檢驗，及氣相層析質譜儀法確認檢驗結果，
    呈安非他命、甲基安非他命陽性反應，有勘察採證同意書、
    臺北市政府警察局偵辦毒品案件尿液檢體委驗單、台灣尖端
    先進生技醫藥股份有限公司110年4月1日濫用藥物檢驗報告
    附卷可資佐證（偵卷第63、139、141頁），俱徵被告前揭任
    意性自白與事實相符。從而，被告施用第二級毒品甲基安非
    他命犯行，洵堪認定。
　㈡又被告前因施用毒品，經臺灣新北地方法院以97年度毒聲字
    第709號裁定送勒戒處所觀察、勒戒，認有繼續施用毒品之
    傾向，經同法院以97年度毒聲字第2620號裁定令入戒治處所
    強制戒治，於98年8月31日停止其處分，經臺灣新北地方檢
    察署檢察官以98年度戒毒偵字第727號為不起訴處分確定，
    有本院被告前案紀錄表在卷足稽，其於強制戒治執行完畢釋
    放後，3年後再犯本件施用第二級毒品犯行，依毒品危害防
    制條例第20條第1 項、第3項規定，自應令被告入勒戒處所
    觀察、勒戒。
  ㈢被告雖以前揭情詞提起抗告。然查：
  ⒈毒品危害防制條例第24條第1 項規定，採行觀察、勒戒與緩
    起訴並行之雙軌模式，賦與檢察官依職權裁量行使，檢察官
    是否給予施用毒品者為附命完成戒癮治療或其他條件之緩起
    訴處分，自得本於毒品危害防制條例第24條之規定及立法目
    的，依行政院所頒「毒品戒癮治療實施辦法及完成治療認定
    標準」，選擇實施對象、內容、方式與執行之醫療機構，妥
    為斟酌，其裁量結果如認適於為緩起訴處分者，應於緩起訴
    處分中說明其判斷之依據，如認為應向法院聲請觀察、勒戒
    者，則係適用原則而非例外，法院原則上應予尊重，僅就其
    認定事實有誤、違背法令，或其裁量有重大明顯瑕疵等為審
    查。且毒品危害防制條例觀察、勒戒之規定，係對施用毒品
    成癮者所為之積極矯治措施之保安處分，目的在斷絕施用毒
    品者對毒品之依賴，屬強制規定，除經檢察官審酌個案情形
    ，依毒品危害防制條例第24條第1項為附命完成戒癮治療或
    其他條件之緩起訴處分，可排除觀察、勒戒之適用外，即應
    向法院聲請裁定將被告送勒戒處所觀察、勒戒，非謂被告不
    具有「毒品戒癮治療實施辦法及完成治療認定標準」所定不
    適合為戒癮治療之事由存在，檢察官即應為附命完成戒癮治
    療或其他條件之緩起訴處分，此不待言。
  ⒉本件被告施用第二級毒品，經檢察官於110年3月15日訊問被
    告，賦予陳述意見之機會（偵卷第95、96頁），斟酌被告前
    已有多次施用毒品案件受刑之科處及執行之紀錄，考量個案
    情節，斟酌刑事政策與可運用之行政資源，未以緩起訴處分
    方式轉介被告前往醫療院所治療，循法律規定之原則，依毒
    品危害防制條例第20條第1 項、第3項規定聲請觀察、勒戒
    ，當無違法或裁量濫用之瑕疵可指。
  ㈣從而，原審據檢察官之聲請，依毒品危害防制條例第20條第1
     項、第3項規定，裁定被告送勒戒處所觀察、勒戒，核無違
    誤。
五、綜上，抗告意旨所指，尚乏所據。本件抗告為無理由，應予
    駁回。爰依刑事訴訟法第412條，裁定如主文。
中　　華　　民　　國　　110 　年　　6 　　月　　17　　日
                  刑事第三庭    審判長法　官  張惠立  
                                      法　官  劉兆菊 
                                      法　官  廖怡貞
以上正本證明與原本無異。
不得再抗告。
　　　　　　　　                      書記官  劉芷含  
中　　華　　民　　國　　110 　年　　6 　　月　　17　　日